臺灣高等法院臺中分院刑事判決　
111年度上訴字第858號
上  訴  人  
即  被  告  潘宏韋




選任辯護人  魏志勝律師
上列上訴人即被告因毒品危害防制條例案件，不服臺灣苗栗地方
法院110年度訴字第239號，中華民國111年1月20日第一審判決（
起訴案號：臺灣苗栗地方檢察署109年度偵字第4636號、第7548
號），提起上訴，本院判決如下：
    主      文
原判決關於宣告刑部分撤銷。
潘宏韋經原判決認定犯共同販賣第二級毒品未遂，處有期徒刑肆
年。
    事實及理由
一、本案審判範圍：
　　刑事訴訟法第348條第3項規定立法理由指出：「為尊重當事
    人設定攻防之範圍，並減輕上訴審審理之負擔，容許上訴權
    人僅針對刑、沒收或保安處分一部提起上訴，其未表明上訴
    之認定犯罪事實部分，則不在第二審之審判範圍。」是依據
    現行法律的規定，當事人已得不隨同其犯罪事實，而僅針對
    刑、沒收或保安處分之一部提起上訴，且於上訴人明示僅就
    量刑上訴時，第二審法院即不再就原審法院所認定之犯罪事
    實為審查，而應以原審法院所認定之犯罪事實，作為論認原
    審所定宣告刑妥適與否的判斷基礎。上訴人即被告潘宏韋（
    下稱被告）上訴狀已載明：被告坦承共同販賣第二級毒品未
    遂罪，另被告於偵查中已坦承與劉品杉共同販賣第二級毒品
    未遂罪，被告於偵查及審判中均有自白，請鈞院依修正前毒
    品危害防制條例第17條第2項規定減輕其刑等語（見本院卷
    第17頁）。依前述說明，本院僅就原判決關於宣告刑部分進
    行審理，至於其他部分，則非本院審查範圍。
二、本院之判斷：　　
　㈠本件原判決認定被告有其事實欄所載與劉品杉共同販賣第二
    級毒品甲基安非他命未遂之犯行，論被告共同犯行為時即修
    正前毒品危害防制條例第4條第6項、第2項之販賣第二級毒
    品未遂罪，經依刑法第25條第2項規定減輕其刑後，處有期
    徒刑6年。固非無見。
　㈡惟查：　
　⒈被告行為後，毒品危害防制條例第17條第2項業於109年1月15
    日修正公布，並於同年7月15日生效施行。修正前毒品危害
    防制條例第17條第2項係規定：「犯第4條至第8條之罪於偵
    查及審判中均自白者，減輕其刑」；修正後則規定：「犯第
    4條至第8條之罪於偵查及歷次審判中均自白者，減輕其刑」
    。是修正後之規定需於「歷次」審判中均自白犯罪始得依該
    條規定減輕其刑，較修正前規定更為嚴格，經比較新舊法，
    應認新法規定並未較有利於被告之情形，而應適用被告行為
    時即修正前毒品危害防制條例第17條第2項之規定。
　⒉修正前毒品危害防制條例第17條第2項規定：「犯第4條至第8
    條之罪於偵查及審判中均自白者，減輕其刑。」旨在獎勵犯
    罪行為人之悛悔，同時使偵、審機關易於發現真實，以利毒
    品查緝，俾收防制毒品危害之效；從而被告祇須在偵查及審
    判階段各有一次以上之自白，不論該自白係出於自動或被動
    、其後有否翻異，即得認有該條項之適用，不以始終承認為
    必要。又自白乃對自己之犯罪事實全部或主要部分為肯定供
    述之謂，而所謂偵查階段之自白，包括被告在偵查輔助機關
    及檢察官聲請法院羈押訊問時之自白在內，審判階段之自白
    ，則以案件起訴繫屬後在事實審法院任一審級之一次自白，
    即屬當之（最高法院104年度台上字第3861號判決意旨參照)
    。就本件共同販賣第二級毒品未遂之犯行，查被告曾於偵查
    中為認罪之供述（見109年度偵字第4636號卷第203、204頁
    ）、亦曾於原審準備程序及審理中坦承犯行（見原審卷第11
    2、299頁），經原審有罪判決後，提起上訴，復於前述上訴
    狀載明坦承犯行意旨。依據上開說明，被告符合行為時時即
    修正前毒品危害防制條例第17條第2項之規定，原判決誤未
    依前開規定減輕其刑，有判決不適用法則之違誤，且對被告
    不利。被告執此上訴指摘原判決之宣告刑不當，為有理由。
    原判決上開違法情形並不影響被告本件共同販賣第二級毒品
    未遂犯罪事實、沒收諭知之確定，自應由本院將原判決關於
    宣告刑部分撤銷改判。核被告所為，係共同犯行為時即修正
    前毒品危害防制條例第4條第6項、第2項之販賣第二級毒品
    未遂罪，爰依同條例第17條第2項、刑法第25條第2項規定遞
    予減輕其刑，並以原判決依刑法第57條所列事項審酌等一切
    情狀，改量處如主文第2項所示之刑。
　㈢刑法第59條規定之酌量減輕其刑，必須犯罪另有特殊之原因
    與環境，在客觀上足以引起一般同情，認為即使宣告法定最
    低度刑，猶嫌過重者，始有其適用。此所謂法定最低度刑，
    固然包括法定最低本刑；惟遇有其他法定減輕事由時，則係
    指適用其他法定減輕事由減輕其刑後之最低度刑而言。倘被
    告另有其他法定減輕事由，應先適用該法定減輕事由減輕其
    刑後，猶認其犯罪之情狀顯可憫恕，即使科以該減輕後之最
    低度刑仍嫌過重者，始得適用刑法第59條規定酌量減輕其刑
    。本件被告所犯共同販賣第二級毒品未遂罪，業已適用毒品
    危害防制條例第17條第2項、刑法第25條第2項規定遞予減輕
    其刑，相較原本之法定刑，已減輕甚多，實無情輕法重之情
    形。再者，衡酌被告無視政府反毒政策及宣導，仍意圖牟利
    而販賣毒品，危害他人及社會法益甚鉅，相較於安分守己正
    當工作者，顯無法引起一般人之同情或憫恕，被告之辯護人
    於本院審理中請求再依刑法第59條規定減輕其刑，即難採憑
    ，附此敘明。
三、被告經合法傳喚，無正當之理由不到庭，爰不待其陳述，逕
    行判決。
四、據上論斷，應依刑事訴訟法第371條、第369條第1項前段、
    第364條、第299條第1項前段，判決如主文。　　
本案經檢察官廖倪凰提起公訴，檢察官林弘政到庭執行職務。
中　　華　　民　　國　　111 　年　　6 　　月　 　9　　日
　          刑事第六庭    審判長法　官   張  靜  琪
 　　　　　　　　 　　　　　  　法　官   劉  柏  駿
　 　　　　　　　　　　       　法　官   許  冰  芬     
　　　　　　　　　　　　　　　   
以上正本證明與原本無異。     
如不服本判決應於收受送達後20日內向本院提出上訴書狀，其未
敘述上訴理由者，並得於提起上訴後20日內向本院補提理由書（
均須按他造當事人之人數附繕本）「切勿逕送上級法院」。因疫
情而遲誤不變期間，得向法院聲請回復原狀。
                                書記官  邱  曉  薇

中　　華　　民　　國　　111 　年　　6 　　月　　9 　　日
附錄論罪科刑法條：
修正前毒品危害防制條例第4條
製造、運輸、販賣第一級毒品者，處死刑或無期徒刑；處無期徒
刑者，得併科新臺幣 2 千萬元以下罰金。
製造、運輸、販賣第二級毒品者，處無期徒刑或 7 年以上有期
徒刑，得併科新臺幣 1 千萬元以下罰金。
製造、運輸、販賣第三級毒品者，處 7 年以上有期徒刑，得併
科新臺幣 7 百萬元以下罰金。
製造、運輸、販賣第四級毒品者，處 5 年以上 12 年以下有期
徒刑，得併科新臺幣 3 百萬元以下罰金。
製造、運輸、販賣專供製造或施用毒品之器具者，處 1 年以上
7 年以下有期徒刑，得併科新臺幣 1 百萬元以下罰金。
前五項之未遂犯罰之。